【裁判字號】    98,上訴,5053
【裁判日期】    990128
【裁判案由】    殺人未遂
【裁判全文】
臺灣高等法院刑事判決                98年度上訴字第5053號
上  訴  人  臺灣桃園地方法院檢察署檢察官
被      告  乙○○
指定辯護人  本院公設辯護人李廣澤
上列上訴人因被告殺人未遂案件，不服臺灣桃園地方法院98年度
訴字第726號，中華民國98年11月20日第一審判決（起訴案號：
臺灣桃園地方法院檢察署98年度偵字第12032號），提起上訴，
本院判決如下：
    主  文
原判決撤銷。
乙○○殺人未遂，累犯，處有期徒刑柒年。
    事  實
一、乙○○曾犯傷害致死罪，經本院判處有期徒刑12年，於民國
    82年12月10日入監服刑，87年9月10日因假釋中付保護管束
    出監，嗣於假釋期間再犯公共危險案件，經撤銷假釋後於91
    年2月5日入監執行殘刑，並於97年1月7日執行完畢。猶不知
    悔改，因前與甲○○發生口角衝突，懷恨在心。竟基於殺人
    之犯意，於98年6月1日晚上7時50分許，在桃園縣大溪鎮○
    ○路○段469巷35號前，見甲○○迎面走來，竟返家拿取菜刀
    1 把，自甲○○背後，對甲○○斥喝稱：「幹！給你死！」
    ，隨即手持菜刀朝甲○○頭部、臉部砍殺6刀、手部砍殺1刀
    ，致甲○○受有上唇深部撕裂傷9公分、面部雙側顴骨深部
    撕裂傷（右側6公分、左側15公分）、左前額深部撕裂傷4公
    分、左側頭皮及枕部頭皮多發性撕裂傷、顴股骨折合併氣腦
    症、部分牙齒斷裂等傷害，隨即逃離現場，並丟棄該把菜刀
    ，嗣經現場民眾報警並將甲○○送醫急救，始倖免於死亡。
二、案經甲○○訴由桃園縣政府警察局大溪分局移送臺灣桃園地
    方法院檢察署檢察官偵查起訴。
    理  由
一、按被告以外之人於審判外之言詞或書面陳述，除法律有規定
    者外，不得作為證據，刑事訴訟法第159條第1項固有明文。
    惟被告以外之人於審判外之陳述，經當事人於審判程序同意
    作為證據，法院審酌該言詞陳述或書面陳述作成時之情況，
    認為適當者，亦得為證據；當事人、代理人或辯護人於法院
    調查證據時，知有上開刑事訴訟法第159條第1項不得為證據
    之情形，而未於言詞辯論終結前聲明異議者，視為有前項之
    同意，刑事訴訟法第159 條之5 亦有明文。經查，本案認定
    事實所引用之本件卷內所有卷證資料（包含人證與文書證據
    、物證等證據），並無證據證明係公務員違背法定程序所取
    得，且被告於本院審理時對本院提示之卷證均未爭執其證據
    能力，且卷內之文書證據，亦無刑事訴訟法第159 條之4 之
    顯有不可信之情況與不得作為證據之情形，從而，依刑事訴
    訟法第159 條至159 條之5 之規定，本案以下認定事實所引
    用之證據（包含人證與文書證據、物證等證據），均有證據
    能力，合先敘明。
二、訊據被告乙○○對上開殺人未遂之事實坦承不諱，僅辯稱：
    當時有喝酒，且曾被打過，願能和解等語。惟被害人如何被
    殺受傷之情節，業經被害人甲○○、證人張光甫、范金國分
    別於警詢、偵查之證述在卷，並有國軍桃園總醫院急診病歷
    、診斷證明書、急診護理紀錄單、住院病歷、出院病歷摘要
    、現場監視器翻拍照片6張、現場照片4張附卷可稽。被告所
    辯不足以推翻上開事實。又被告之辯護人以被告已有悔改之
    意，且非惡性重大為其辯護。亦不影響事實之認定。事證明
    確，被告犯行堪以認定。
三、按殺人未遂罪與傷害罪之區別，應以有無殺意，即其下手加
    害時有無死亡之預見為斷，其受傷之多寡，是否致命部位，
    雖可藉為認定有無殺意之心證，且為重要之參考資料，惟非
    判斷二罪間之絕對標準，仍須斟酌當時客觀環境及其他具體
    情形加以判斷；又刑法上殺人罪與傷害人致死罪之區別，本
    視加害人有無殺意為斷，被害人所受之傷害程度，固不能據
    為認定有無殺意之唯一標準，加害人之下手情形如何，於審
    究犯意方面，仍不失為重要參考資料，另犯罪之故意，祇須
    對於犯罪事實有所認識而仍實施為已足，最高法院19年上字
    第718號、20年非字第104號、30年上字第2671號、47年台上
    字第1364號分別著有判例可資參照。查本件被告所用以砍殺
    被害人甲○○之凶器，經原審當庭勘驗案發現場之監視器畫
    面，認以被告持握該凶器之手勢及該凶器有握柄、刀刃之情
    狀，應為菜刀，並有內政部內政部警政署刑事警察局刑鑑字
    第0980137048號函所附之解析畫面在卷可稽，業經被告於原
    審時供謂：「（當時所持之刀械為何人所有？後來的去向？
    ）是我去家裡拿的，家裡的刀子，刀子隨手就丟掉，丟在哪
    裡我不知道，刀子好像是菜刀」更於本院審理中供稱係拿菜
    刀云云。堪認被告當時所持之凶器確為菜刀，若非正當使用
    將對人生命產生危害，且人體之頭部及臉部均屬重要器官，
    若以刀器砍傷頭部或臉部，均足以令人因頭部重創、傷及腦
    部或失血過多而死亡，此亦為一般人均知悉之常識，被告當
    無不知之理，而其卻朝被害人甲○○頭部、臉部砍去，而使
    甲○○受有如犯罪事實所述之傷害，足認被告於案發當時確
    有殺害被害人之犯意及決心甚明。
四、核被告所為，係犯刑法第271條第2項、第1項之殺人未遂罪
    。而被告於82年間因傷害致死罪，經本院判處有期徒刑12
    年確定，於97年1月8日縮刑期滿執行完畢出監等情，有卷附
    本院被告前案紀錄表一份可按，且經被告供明在卷。其於有
    期徒刑執行完畢後，五年內故意再犯本件有期徒刑以上之罪
    ，為累犯，應依法加重其刑。（本刑死刑、無期徒刑部分，
    不得加重）。被告成立殺人未遂罪，未遂犯之處罰，依刑法
    第25條之規定，減輕其刑。被告之刑度依法先加後減之。
五、原審予以論罪科刑，固非無見。惟查原判決理由未敘明依刑
    法第25條之規定，減輕其刑，亦未說明所犯之罪死刑、無期
    徒刑部分，不得加重，亦未斟酌被告尚未與被害人和解，賠
    償被害人，所量處有期徒刑六年六月，顯失依據。檢察官上
    訴以原判決量刑過輕云云，核有理由，自應由本院將原判決
    撤銷改判。爰審酌被告僅因與被害人素有嫌隙，致生口角，
    竟萌殺人之惡念，趁被害人迎面走來之際，即以菜刀重砍被
    害人頭部、臉部，手段甚為兇殘，惡性亦甚重大，迄今尚未
    和解，賠償被害人，惟念其行兇後尚能悔悟、犯罪動機、目
    的、手段、生活狀況及智識程度等一切情狀，量處如主文第
    2 項所示之刑。至被告所持砍殺被害人之菜刀乙把，係被告
    從家中取出，並未扣案，且非被告所有，爰不為沒收之宣告
    ，附此敘明。
據上論斷，應依刑事訴訟法第369條第1項前段、第364條、第299
條第1項前段，刑法第271條第2項、第1項，第47條第1項，第25
條，判決如主文。
本案經檢察官林秀濤到庭執行職務。
中    華    民    國    99    年    1     月    28    日
            刑事第十二庭  審判長法  官  蔡  永  昌
                                法  官  蔡  國  在
                                法  官  蔡  新  毅
以上正本證明與原本無異。
如不服本判決，應於收受送達後10日內向本院提出上訴書狀，其
未敘述上訴之理由者並得於提起上訴後10日內向本院補提理由書
（均須按他造當事人之人數附繕本）「切勿逕送上級法院」。
                                書記官  游  桂  
中    華    民    國    99    年    1     月    28    日
附錄：本案論罪科刑法條全文
中華民國刑法第271條
（普通殺人罪）
殺人者，處死刑、無期徒刑或 10 年以上有期徒刑。
前項之未遂犯罰之。
預備犯第 1 項之罪者，處 2 年以下有期徒刑。


司法院資訊處製作；財團法人民間司法改革基金會備份。
